【裁判字號】    92,自,238
【裁判日期】    921124
【裁判案由】    詐欺
【裁判全文】
臺灣高雄地方法院刑事裁定                          九十二年度自字第二三八號
    自  訴  人  甲○○
    被      告  乙○○
右列被告因詐欺案件，經自訴人提起自訴，本院判決如左：
    主  文
本件自訴駁回。
    理  由
一、自訴意旨略以：被告乙○○經由自訴人甲○○介紹參加由呂碧芬於民國九十年十
    二月二十日所邀集之合會，每會新台幣（下同）二萬元，共三十六會，詎被告竟
    基於意圖為自己不法所有之犯意，於第二會以高息標得會款後，再誆騙自訴人為
    其做保，謂取得會款後，會清償之前積欠自訴人的債款，致自訴人陷於錯誤，然
    被告於取得會款後，即避不見面，自訴人多次催討亦置之不理，因認被告涉犯刑
    法第三百三十九條之詐欺罪嫌云云。
二、按法院或受命法官於自訴案件第一次審判期日前，訊問自訴人、被告及蒐集或調
    查證據結果，如認為案件有刑事訴訟法第二百五十二條至第二百五十四條之情形
    者，得以裁定駁回其自訴，同法第三百二十六條第一項及第二項定有明文。次按
    刑法第三百三十九條詐欺罪之成立，以意圖為自己或第三人不法之所有，以詐術
    使人將本人或第三人之物交付或得財產上不法利益為要件，且事實之認定，應憑
    證據，如未能發現相當證據，或證據不足以證明，自不能以推測或擬制之方法，
    為裁判基礎，最高法院四十年臺上字第八十六號判例亦著有明文。
三、本件自訴人認被告乙○○涉有詐欺罪嫌，無非以合會會單、本票各十一紙為證。
    訊據被告雖坦承有參加前述合會，及於九十二年一月二十日得標之事實，惟矢口
    否認有何詐欺犯行，辯稱：是自訴人邀伊參加合會的，自訴人說如果標到會，可
    以還她錢，伊是以自己的名義參加，並標得會款，我標到會後，因為伊太太被地
    下錢莊逼債，伊太太就先把錢還地下錢莊，因此沒有償還積欠自訴人之債務，也
    無法繳納死會會款等語。經查：本件經本院訊之自訴人，自訴人未具體指明被告
    有何施用詐術情事，僅稱被告標會後未返還之前積欠伊的八十萬元債款，並且害
    伊代為繳納死會會款等語，惟被告乙○○經由自訴人之介紹，加入以案外人呂碧
    芬為會首，會員連同會首共三十六會，九十年十二月二十日起至九十三年十一月
    二十日止，每月二十日開標之合會，並於九十一年一月二十一日得標，嗣因被告
    未繳納死會會款，會首呂碧芬要求介紹人即自訴人負責，自訴人遂代被告繳納所
    積欠之死會會款至今，為自訴人與被告所一致坦承，並有合會會單一份及本票十
    一紙附卷可證。本件被告係以自己名義標會，並無借標情事，自訴人本無義務代
    被告繳納死會會款，而自訴人亦指稱：係出於會首呂碧芬之要求，且考量被告係
    經伊之介紹參加合會，又與被告有親戚關係，方代被告繳納死會會款，被告並未
    要求伊擔任保證人等語明確，則被告顯無施用任何詐術使自訴人陷入錯誤代為繳
    交死會會款之情事甚明。又被告標得會款如何運用本屬被告之自由，縱未如約將
    標得會款用以返還先前積欠自訴人之債務，亦難認有何施用詐術可言，是本院依
    據訊問及調查證據結果，認自訴人所指被告所涉詐欺犯行，犯罪嫌疑尚屬不足，
    依前開規定及說明，自應依法裁定駁回自訴。
據上論斷，應依刑事訴訟法第三百二十六條第三項、第二百五十二條第十款，裁定如
主文。
中    華    民    國    九十二    年      十一      月      二十四      日
              臺灣高雄地方法院刑事第十二庭
                                      審判長法  官  徐  美  麗
                                            法  官  廖  純  卿
                                            法  官  陳  億  芳
右正本證明與原本無異。
如不服本裁定，應於裁定送達後五日內，向本院提出抗告狀。
                                            書記官  李  梅  芬
中    華    民    國    九十二    年      十一      月      二十五      日


司法院資訊處製作；財團法人民間司法改革基金會備份。
